【裁判字號】    89,上訴,1275
【裁判日期】    890728
【裁判案由】    殺人未遂
【裁判全文】
臺灣高等法院高雄分院刑事判決                  八十九年度上訴字第一二七五號
    上  訴  人  台灣高雄地方法院檢察署檢察官
    上  訴  人
    即  被  告  乙○○
    選任辯護人  康裕成
右上訴人等因被告殺人未遂案件，不服臺灣高雄地方法院八十八年度訴字第二一三九
號中華民國八十九年七月二十八日第一審判決（起訴案號：臺灣高雄地方法院檢察署
八十八年度偵字第一九四八八號），提起上訴，本院判決如左：
      主  文
上訴駁回。
      事  實
一、乙○○於民國（下同）八十八年六月三日下午一時四十分許，在高雄縣仁武鄉○
    ○村○○路一巷十號陳勸經營之麵攤喝酒，不滿鄰座甲○○（甲○○係在該麵攤
    幫忙洗碗等雜務）與力萬吉講話過於大聲，一時氣憤，竟基於普通傷害之犯意，
    持麵攤之塑膠椅子從後打擊甲○○左眼部一下，並將椅子套在甲○○頭部，甲○
    ○受傷倒地後，乙○○再以腳踢甲○○一下，致甲○○受有左眼角裂傷、左眼水
    晶體移位、玻璃體出血、續發性青光眼等傷害。
二、案經甲○○告訴暨高雄縣警察局仁武分局報請台灣高雄地方法院檢察署檢察官偵
    查起訴。
    理  由
一、訊據上訴人即被告乙○○矢口否認上開傷害犯行，辯稱：伊僅拿塑膠椅套在甲○
    ○頭上，並無打其左眼部及踢他云云。惟查，被告於前揭時地喝酒，因甲○○講
    話過於大聲，一時氣憤，乃持椅打擊甲○○成傷等情，業經被告於警訊時坦承不
    諱，復據證人力萬吉證稱：前揭時地伊與證朝雄同桌吃飯，被告持椅子毆打甲○
    ○左臉頰眼部，後又踢甲○○一下，即逃離現場等語（原審卷第二十一頁），再
    據證人陳勸證稱：甲○○與力萬吉同桌吃飯，一面吃飯，一面說話，被告在旁喝
    酒，不知何故持伊店內之塑膠椅毆打告訴人，告訴人被踢地後，被告又揚言殺死
    你，踢被害人一下後跑掉等詞（原審第二十二頁正面），核與告訴人甲○○於警
    偵訊、原審及本院審理時指訴被告如何於右揭時地持塑膠椅子，自後打擊其左眼
    部，再將之蓋在其頭部，嗣伊倒地後，踢伊身體一下等情節相符；並有高雄榮民
    總醫院診斷證明書二份、緊急會診單二紙、眼科病歷紀錄一紙附卷可稽。又據證
    人即高雄榮民總醫院醫師許淑娟醫師證稱：依據八十八年六月三日病歷記載，告
    訴人之左眼外下眼角有裂傷且較腫，眼球內有出血，水晶體有移位，眼球前房出
    血；以八十八年七月十三日診斷為主，告訴人左眼有續發性青光眼，而續發性青
    光眼可能是外力導致出血所致，也可能是水晶體移位所導致，告訴人來診，水晶
    體已移位（指左眼），八十八年七月十三日那天左眼玻璃體已出血，受傷後青光
    眼很難控制，後來告訴人視網膜掉下來，其視網膜之影響有可能是外傷引起等語
    （原審卷第三十一頁背面），並有高雄榮民總醫院八十九年三月廿二日（八九）
    高總行字第八九０一七六八號函、八十九年四月十七日（八九）高總行字第八九
    ０二七一四號函、八十九年五月十六日（八九）高總行字第八九０三八五五號函
    各一份在卷可按。至被告質疑告訴人之左眼視力減弱有可能是告訴人有糖尿病及
    青光眼宿疾引起，與告訴人所受之傷無關，惟經高雄榮民總醫院醫師周俐禎於本
    院證稱：告訴人沒有糖尿病，雖有青光眼，但左眼係屬續發性青光眼，與右眼青
    光眼型態不同，而所謂續發性青光眼係指其他原因所造成之青光眼，並非原發性
    之青光眼等情（見本院九十年二月十三日訊問筆錄），對照證人許淑娟醫師之上
    開證述，足見告訴人之視力減弱，並非原發性青光眼所致，而係受傷所引起之續
    發性青光眼，被告嗣後翻異前供，要屬畏罪卸責之詞，不足採信。又據證人許淑
    娟醫師證稱：告訴人經治療後，可見三十公分眼前手動，視力為０‧一以下，眼
    睛仍有稍許之功能，而醫學上所稱完全喪失功能是完全沒有光覺等語（見原審卷
    三十一頁背面），證人周俐禎於九十年二月十三日證稱：告訴人經該院做眼電生
    理檢查，左眼有微小反應等語，足見告訴人之左眼視力未完全敗壞。被告之犯行
    堪以認定。
二、按刑法第十條第四項第六款之重傷，係指除去同項第一款至第五款之傷害，而於
    身體或健康有重大不治或難治之傷害而言，如毀敗一目或二目之視能，按照該項
    第一款之規定，固屬重傷，假使所傷之目，僅祇視能減衰，並未完全敗壞，縱令
    此種減衰具有不治或難治之情形，仍與第六款所定之內容並不相當，即祇應成立
    普通傷害罪，不能遽依重傷論科（最高法院廿五年上字第四六八０號判例參照）
    。查被告所持椅子打擊告訴人之左眼，致告訴人受有上述傷害，將來回復可能性
    雖不高，但有如前述，告訴人之視力尚未完全喪失，核其所為，係犯刑法第二百
    七十七條第一項之普通傷害罪。公訴意旨雖以被告預知持椅重擊他人之頭部有致
    命之虞，而仍為之，並揚言要殺死告訴人，顯有殺人之未必故意，應構成刑法第
    二百七十一條第二項、第一項之殺人未遂罪云云。惟查，判斷行為人於行為當時
    ，主觀上是否有殺人之故意，除應斟酌其使用之兇器種類、攻擊部位、行為時之
    態度外，尚應深入觀察行為人與被害人之關係、衝突之起因、行為當時所受之刺
    激、下手輕重、被害人受傷情形及行為人事後態度等各項因素，綜合判斷。經查
    ，(一)告訴人與被告彼此間並無深仇大恨，僅因案發當日被告在麵攤喝酒時，受告
    訴人在鄰桌大聲說話干擾，一時氣憤，引發本件衝突，而被告固有賭博之犯罪前
    科，並無其他犯罪紀錄，非屬凶惡之徒，尚難認其僅因細故，即萌殺死告訴人之
    動機；(二)被告係臨時起意持塑膠椅打擊告訴人臉部，而塑膠椅並非足以致人於死
    之利器或鈍器，且被告僅持塑膠椅自後打擊告訴人左眼部，嗣後將塑膠椅套住告
    訴人之頭部，告訴人倒地時，再踢一腳（此部分並未造成傷害）即離開，並無向
    告訴人身體致命處連續猛烈下手欲置告訴人於死地之動作；(三)雖告訴人及證人陳
    勸均稱被告在踢告訴人一腳時，揚言「殺死你」，然被告果有置告訴人於死地，
    則告訴人既已被擊倒地，無抵抗能力，被告自可繼續打擊告訴人以至死亡，不致
    踢一腳即自行離開，足見被告雖揚言「殺死你」，然並無意致告訴人於死地。
    綜上，被告雖有傷害告訴人之行為，但顯無殺害告訴人之犯意。起訴法條應予變
    更。
三、原審以被告係犯普通傷害罪證明確，變更檢察官起訴法條（刑法第二百七十一條
    第二項、第一項），適用刑法第二百七十七條第一項，罰金罰鍰提高標準條例第
    一條前段規定，審酌被告之素行，其因細故即持塑膠椅打擊告訴人左眼部，致告
    訴人受有上述傷害，左眼之視力嚴重受損，且迄未賠償告訴人之損害，及其犯罪
    後之態度等一切情狀，量處有期徒刑一年八月，認事用法核無違誤，量刑亦稱妥
    適，被告上訴意旨仍執前詞否認犯罪，檢察官上訴意旨循告訴人聲請上訴之理由
    ，以原判決量刑過輕，而均指摘原判決不當，均無理由，應予駁回。
據上論結，應依刑事訴訟法第三百六十八條，判決如主文。
本案經檢察官郭振昌到庭執行職務。
中    華    民    國      九十      年       三       月   二十八   日
                              臺灣高等法院高雄分院刑事第二庭
                                  審判長法官  曾永宗
                        法官  鄭月霞
                                        法官  邱永貴
右正本證明與原本無異。
檢察官如不服本判決，應於判決送達後十日內向本院提出上訴狀，其未述理由者並
應於提出上訴狀後十日內向本院補提理由書（應附繕本)。
被告不得上訴。
                                      書記官  周能智
中    華    民    國      九十      年       三       月     三十   日
附錄本判決論罪法條：
刑法第二百七十七條第一項：
傷害人之身體或健康者，處三年以下有期徒刑、拘役或一千元以下罰金。
                                                                  Ｊ


司法院資訊處製作；財團法人民間司法改革基金會備份。
